臺灣臺中地方法院刑事判決
111年度交易字第1099號
公  訴  人  臺灣臺中地方檢察署檢察官
被      告  蕭惠婷


上列被告因過失傷害案件，經檢察官提起公訴（111年度偵字第1
903號、第2276號、第2399號），本院判決如下：
    主    文
丙○○犯過失傷害罪，處有期徒刑參月，如易科罰金，以新臺幣壹
仟元折算壹日。
    犯罪事實
一、丙○○於民國109年11月2日17時41分前之某時許，駕駛車牌號
    碼00-0000號自用小客車（下稱系爭小客車）沿臺中市北屯
    區大連路2段由旅順路往崇德二路方向行駛，行經臺中市○○
    區○○路0段00號前時，本應注意汽車臨時停車時，應依車輛
    順行方向緊靠道路邊緣，其前後輪胎外側距離緣石或路面邊
    緣不得逾60公分，而依當時天候晴、夜間有照明、路面鋪裝
    柏油、乾燥、無缺陷及障礙物、視距良好等，無不能注意之
    情事，竟疏未注意，未緊靠道路邊緣，貿然在該處臨時停車
    ，而戴上傑（涉犯過失傷害部分，業經檢察官另為不起訴處
    分確定）則於同日17時41分許，駕駛車牌號碼000-0000號自
    用大貨車（下稱系爭大貨車）自同向後方行經前揭系爭小客
    車左後方之臺中市○○區○○路0段00號前時，適乙○○騎乘車牌
    號碼000-000號普通重型機車（下稱系爭機車）同向直行至
    該處，惟因丙○○違反前揭臨時停車應緊靠道路邊緣之義務，
    而影響後方車輛之行進路線，乙○○為閃避系爭小客車而向左
    偏行，致系爭大貨車之右前車頭撞擊系爭機車之後車尾，乙
    ○○因而人、車倒地，並受有左胸壁挫傷、四肢多處擦挫傷及
    左側第四五六七九十肋骨骨折等傷害。
二、案經乙○○訴由臺中市政府警察局第五分局報告、乙○○聲請臺
    中市北屯區公所調解委員會調解不成立後，由臺中市北屯區
    公所移送臺灣臺中地方檢察署檢察官偵查起訴。
    理    由
一、證據能力部分：
    按被告以外之人於審判外之言詞或書面陳述，除法律有規定
    者外，不得作為證據，刑事訴訟法第159條固定有明文，惟
    被告以外之人於審判外之陳述，雖不符同法第159條之1至之
    4規定，而經當事人於審判程序同意作為證據，法院審酌該
    言詞陳述或書面陳述作成時之情況，認為適當者，亦得為證
    據；又當事人、代理人或辯護人於法院調查證據時，知有第
    159條第1項不得為證據之情形，而未於言詞辯論終結前聲明
    異議者，視為有前項之同意，同法第159條之5亦定有明文。
    其立法意旨在於傳聞證據未經當事人之反對詰問予以核實，
    原則上先予排除，惟若當事人已放棄詰問或未聲明異議，基
    於證據資料愈豐富，愈有助於真實發現之理念，且強化言詞
    辯論原則，法院自可承認該傳聞證據例外擁有證據能力。經
    查，本案判決所引用之供述證據（含言詞及書面陳述），被
    告丙○○於本院審理時表示同意有證據能力等語（見本院卷第
    32頁），且檢察官及被告於本院調查證據時，亦均未於言詞
    辯論終結前聲明異議（見本院卷第81至86頁），又本院審認
    上開證據作成時之情況，應無違法取證或不當情事，與本案
    待證事實間復具有相當之關聯性，以之作為證據應屬適當，
    依刑事訴訟法第159條之5規定，自有證據能力。
二、認定犯罪事實之證據及理由：
    訊據被告固坦承有於上開時、地，將系爭小客車停放在臺中
    市北屯區大連路2段49號前，嗣證人戴上傑駕駛系爭大貨車
    行經該路段55號前時，適告訴人乙○○騎乘系爭機車亦駛至該
    處，致系爭大貨車與系爭機車發生碰撞，告訴人因而受有左
    胸壁挫傷、四肢多處擦挫傷及左側第四五六七九十肋骨骨折
    等傷害之事實不諱，惟矢口否認有何過失傷害之犯行，辯稱
    ：伊是路邊停車，不是違規停車，且系爭小客車之停車位置
    距離本件車禍事故發生處，尚有4間民宅之距離，不致影響
    告訴人之行車路線等語。然查：
　㈠被告於109年11月2日17時41分許前之某時許，駕駛系爭小客
    車沿臺中市北屯區大連路2段由旅順路往崇德二路方向行駛
    ，並臨時停車在臺中市北屯區大連路2段49號前，適證人戴
    上傑於同日17時41分許，駕駛系爭大貨車自同向後方之快車
    道直行至臺中市○○區○○路0段00號前時，告訴人亦騎乘系爭
    機車同向行駛至該處且向左偏行，致系爭大貨車之右前車頭
    撞擊系爭機車之後車尾，告訴人因而人、車倒地，並受有左
    胸壁挫傷、四肢多處擦挫傷及左側第四五六七九十肋骨骨折
    等傷害之事實，業據證人即告訴人、證人戴上傑分別於警詢
    及偵查中證述綦詳（見他卷第39至42、91至92、112頁，偵2
    276卷第20至21、27至30、112頁），並有中國醫藥大學附設
    醫院診斷證明書《⑴109年11月2日（見他卷第9頁）、⑵109年1
    1月4日（見他卷第11頁）、⑶109年12月23日（見他卷第13頁
    ）、⑷109年11月24日（見他卷第15頁）》、英吉診所109年12
    月21日診斷證明書（見他卷第17頁）、惠群中醫診所110年3
    月18日診斷證明書（見他卷第19頁）、告訴人傷勢及系爭機
    車毀損情形照片（見他卷第23至29頁）、道路交通事故現場
    圖（見他卷第33頁）、道路交通事故調查報告表㈠、㈡（見他
    卷第35至37頁）、臺中市政府警察局交通事故補充資料表（
    見他卷第49頁）、臺中市政府警察局道路交通事故初步分析
    研判表（見他卷第51頁）、車禍現場及車損照片（見他卷第
    53至65、119至147頁）、110年11月2日之員警職務報告書（
    見偵2276卷第17頁）、賴啟賢皮膚科診所110年4月5日診斷
    證明書（見偵2276卷第49頁）、公路監理電子閘門證號查詢
    汽（機）車駕駛人資料（見偵2276卷第93至95頁）、車輛詳
    細資料報表（見偵2276卷第97至101頁）、臺灣臺中地方檢
    察署檢察事務官勘驗路口監視器錄影畫面之截圖（見偵2399
    卷第49至50頁）及監視器錄影光碟1片（見偵2276卷後附之
    光碟片存放袋）、監視器錄影畫面截圖及說明（見核交卷第
    9至11頁）、告訴人庭呈之中國醫藥大學附設醫院111年8月1
    0日診斷證明書、預約回診單、門診處方箋、醫學影像部檢
    查須知、檢查檢驗申請單、門診醫療收據（見本院卷第35至
    45頁）、臺中市政府警察局第五分局111年9月15日中市警五
    分偵字第1110043126號函及檢送本案路口監視器影像光碟1
    片及現場照片（見本院卷第53至63頁）、本院勘驗監視器錄
    影檔案結果（見本院卷第77至80頁）等在卷可佐，且為被告
    所不爭執，是此部分之事實，首堪認定。
　㈡按汽車臨時停車時，應依車輛順行方向緊靠道路邊緣，其前
    後輪胎外側距離緣石或路面邊緣不得逾60公分，道路交通安
    全規則第111條第2項定有明文。而本案案發時，被告領有汽
    車駕駛執照，有公路監理電子閘門證號查詢汽車駕駛人資料
    可憑（見偵2276卷第93頁），負有依上揭交通法規行駛之注
    意義務；又本案車禍發生時天候晴、夜間有照明、路面鋪裝
    柏油、乾燥、無缺陷及障礙物、視距良好等情，有道路交通
    事故調查報告表㈠及現場照片附卷可稽，並無不能注意之情
    事。再參以本院於審理時當庭勘驗路口監視器錄影畫面（檔
    案名稱：「0000-00-00_17-38-34_大連路往河北路-全景-39
    分37秒起.avi」）之結果：「⒈畫面時間自17：38：34至17
    ：43：34。畫面一開始，被告駕駛之系爭小客車朝向監視器
    鏡頭方向停放在畫面左側慢車道處，但並未緊靠路緣，其左
    側前車輪距離快慢車道分隔線約20公分（約1.5個輪胎寬度
    ），且因為系爭小客車斜放之緣故，自系爭小客車駕駛座起
    即看不到快慢車道分隔線，系爭小客車右側路旁有一「人工
    泡沫洗車」招牌，該招牌位置約在系爭小客車右後車門處，
    距離右後車門約半個車寬，而由該招牌後面停放之車輛可見
    系爭小客車與路邊約有1輛車車寬之距離。⒉17：39：23時，
    被告從對向車道橫越馬路跑到系爭小客車駕駛座旁，畫面時
    間17：39：25時，畫面上方之路口號誌轉變為綠燈，路口停
    等之車輛陸續起動，而被告於17：39：28打開駕駛座車門坐
    進車內，於17：39：31時，關閉系爭小客車駕駛座車門。同
    時間，系爭小客車後方路口車輛起動後向前行，10餘輛機車
    在前，後面緊跟1輛深色自用小客車，該自用小客車後緊跟4
    輛機車，再後面則為戴上傑駕駛之系爭大貨車。於17：39：
    35時，由車輛燈光可以看出系爭大貨車右側有1輛機車並行
    （依勘驗結果為告訴人騎乘系爭機車），此時，系爭機車與
    系爭大貨車間尚留有約30公分之距離。於17：39：38時，系
    爭機車超越系爭大貨車並往左偏，從畫面上看起來系爭機車
    約行駛在系爭大貨車之右側前車燈處，2車十分靠近。於17
    ：39：39時，系爭小客車車燈亮起，此時，系爭大貨車及系
    爭機車距離系爭小客車約2個車身距離。於17：39：41時，
    系爭機車前車輪往右偏移，接著即往左側傾倒，此時，系爭
    大貨車及系爭機車距離系爭小客車約1.5個車身距離。」（
    見本院卷第77至78頁），足見被告在臺中市北屯區大連路2
    段49號前臨時停車，系爭小客車之左側前車輪距離快慢車道
    分隔線約20公分（約1.5個輪胎寬度），距離路面邊緣約有1
    輛車之車寬乙節，有本院勘驗筆錄及路口監視器錄影畫面截
    圖照片（見偵2399卷第49至50頁）在卷可憑，顯已違反前揭
    臨時停車應緊靠道路邊緣之義務。被告辯稱其僅係路邊停車
    ，並非違規停車，顯見其對於汽車駕駛人本應遵循之交通規
    範容有相當之誤認，是其此部分所辯，礙難採信。
　㈢又依本院前開勘驗結果，亦可知悉本件車禍事故發生之地點
    ，係在被告停放系爭小客車之位置後方約1.5個車身距離處
    ，而告訴人駕駛系爭機車原本與證人戴上傑駕駛之系爭大貨
    車並行，迄至17：39：38時，系爭機車方超越系爭大貨車並
    往左偏行時，系爭大貨車與系爭機車距離系爭小客車約2個
    車身距離；再於17：39：41時，系爭機車之前車輪往右偏移
    ，旋即往左側傾倒且人車倒地，是依上開勘驗結果可知，告
    訴人駕駛系爭機車向左偏行、並朝系爭大貨車靠近之際，距
    離前方之系爭小客車停放位置僅約距離2個車身而已，揆諸
    一般行車習慣，倘若有車輛停放於駕車方向前方不遠處，駕
    駛人理應會向左或向右偏行以閃避該車，因而將改變原本之
    行車行向，始符常情；再佐以告訴人於偵查中指稱：伊當時
    是直行車，因為被告的系爭小客車違停，伊為了閃避系爭小
    客車，才會往證人戴上傑駕駛系爭大貨車之方向靠過去，如
    果伊不移進來一點的話，就會撞到被告違停的系爭小客車等
    語（見他卷第91至92頁），益見告訴人當時行車路線，確實
    已因前方違停之系爭小客車而受迫改變，方會有在距離違規
    停車之系爭小客車後方約2個車身之處，突然改變原本直行
    之行向而向左偏行之舉措，致遭證人戴上傑之系爭大貨車自
    後方撞擊系爭機車之後車尾處。故被告有違反前揭臨時停車
    應緊靠道路邊緣之注意義務，以致告訴人騎乘系爭機車往左
    偏行，而與證人戴上傑所駕駛之系爭大貨車右前車頭處發生
    碰撞，告訴人因此人、車倒地，並受有前揭傷害，則被告對
    於上開肇事並使告訴人受傷之行為具有過失責任自明。又本
    件車禍之肇事責任，經送請臺中市車輛行車事故鑑定覆議委
    員會覆議結果認定：告訴人駕駛普通重型機車，行駛慢車道
    ，遇前方狀況駛越左側車道後往左變換車道，未讓直行車先
    行，為肇事主因；被告駕駛自用小客車，未依規定緊靠道路
    邊緣停車，影響行車安全，為肇事次因；證人戴上傑駕駛自
    用大貨車，無肇事因素，有臺中市交通事故裁決處111年6月
    16日中市交裁管字第1110034397號函送之臺中市車輛行車事
    故鑑定覆議委員會覆議字0000000案覆議意見書在卷（見偵2
    399卷第45至48頁），且與本院為相同認定，益見被告確有
    上開過失，且與告訴人之受傷結果間，具有相當因果關係甚
    明。被告辯稱系爭小客車停車位置距離本件車禍事故發生位
    置尚有4間民宅之遙，不致影響告訴人之行車路線，故本件
    車禍事故及告訴人之傷勢核與其臨時停車之行為無涉云云，
    要非可採。
　㈣被告另辯稱其左後方尚停放有1輛灰色車輛（廠牌Toyota、型
    號Yaris），該車前方亦立有1面人工泡沫洗車之廣告招牌，
    告訴人不可能跳過該灰色車輛及廣告招牌看見伊的系爭小客
    車云云。但觀諸卷附之路口監視器錄影畫面之截圖照片（見
    偵2399卷第49至50頁），並結合本院之前揭勘驗筆錄，被告
    違規停車之位置係接近快慢車道分隔線，且系爭小客車之左
    側前車輪僅距離快慢車道分隔線約20公分（約1.5個輪胎寬
    度），距離道路邊緣尚有1輛車寬之距離，而其後方之該灰
    色車輛及廣告招牌，則均在系爭小客車右後側處、且較為靠
    近路面邊緣、距離快慢車道分隔線尚有約1臺車輛之寬度，
    核與被告違規停車之情形迥然有異，依此客觀情節以觀，該
    灰色車輛及廣告招牌應不致影響告訴人之行車動線，是被告
    此部分所辯，亦無可取。
  ㈤綜上，本案事證明確，被告前開所辯均無可採，其上開過失
    傷害犯行洵堪認定，應予依法論科。
三、論罪科刑：
　㈠核被告所為，係犯刑法第284條前段之過失傷害罪。
  ㈡爰以行為人之責任為基礎，審酌被告駕駛系爭小客車，未緊
    靠路邊臨時停車，適告訴人騎乘系爭機車亦駛至該路段後方
    ，為閃避違停之系爭小客車而向左偏行方與證人戴上傑駕駛
    之系爭大貨車發生碰撞，致使告訴人人、車倒地，並受有前
    揭傷勢，徒增身體不適及生活不便，雖非如故意行為之惡性
    重大，但被告對於本件車禍之發生，確實具有前揭過失，所
    為尚非可取；又被告就本件車禍之發生為肇事次因，而告訴
    人駕駛系爭機車，行駛慢車道，遇前方狀況駛越左側車道後
    往左變換車道，未讓直行車先行，為肇事主因，對交通事故
    之發生亦與有過失，且過失情節較重；兼衡其犯後否認犯行
    ，尚未與告訴人達成和解，自陳為專科畢業、從事會計工作
    、已婚、家中有2名未成年子女需其照顧撫養之之教育程度
    、家庭生活及經濟狀況（見本院卷第87頁）、無任何不法前
    科紀錄之素行，及告訴人在本院所表示之意見（見本院卷第
    86頁）等一切情狀，量處如主文所示之刑，併諭知如易科罰
    金之折算標準。
據上論斷，應依刑事訴訟法第299條第1項前段，刑法第284條前
段、第41條第1項前段，刑法施行法第1條之1第1項，判決如主文
。
本案經檢察官詹益昌提起公訴，檢察官蔣得龍、甲○○到庭執行職
務。
中　　華　　民　　國　　111 　年　　12　　月　　13　　日
                  刑事第五庭  法  官  林芳如
以上正本證明與原本無異。
如不服本判決應於收受判決後20日內向本院提出上訴書狀，並應
敘述具體理由；其未敘述上訴理由者，應於上訴期間屆滿後20日
內向本院補提理由書（均須按他造當事人之人數附繕本）「切勿
逕送上級法院」。
告訴人或被害人如不服判決，應備理由具狀向檢察官請求上訴，
上訴期間之計算，以檢察官收受判決正本之日起算。
                              書記官  張玉楓
中　　華　　民　　國　　111 　年　　12　　月　　13　　日
附錄本案論罪科刑法條：
中華民國刑法第284條
因過失傷害人者，處1年以下有期徒刑、拘役或10萬元以下罰金
；致重傷者，處3年以下有期徒刑、拘役或30萬元以下罰金。